【裁判字號】    92,裁,1468
【裁判日期】    921016
【裁判案由】    都市計畫
【裁判全文】
最  高  行  政  法  院  裁  定                  九十二年度裁字第一四六八號
    抗  告  人  乙○○
    訴訟代理人  林明康律師
    相  對  人  桃園縣政府
    代  表  人  甲○○
右抗告人因與相對人桃園縣政府間都市計畫事件，對於中華民國九十一年十月一日臺
北高等行政法院九十一年度訴字第一一四三號裁定提起抗告，本院裁定如左︰
    主  文
抗告駁回。
抗告訴訟費用由抗告人負擔。
    理  由
一、按抗告法院認抗告為不合法或無理由者，應為駁回抗告之裁定。次按提起行政撤
    銷訴訟，以有行政處分之存在為前提，所謂行政處分，係指中央或地方機關就公
    法上具體事件所為之決定或其他公權力措施而對外直接發生法律效果之單方行政
    行為，此觀行政訴訟法第四條第一項以及訴願法第三條第一項規定甚明。
二、查本件抗告人因都市計畫事件不服相對人九十年五月七日九十府城鄉字第七九九
    四○號函及五月二十三日九十府城鄉字第九四九一○號函，提起訴願。訴願決定
    以上開函非屬行政處分，不予受理，抗告人仍不服，向原審提起行政訴訟，請求
    撤銷訴願決定及原處分。原裁定則以：相對人上開兩函係相對人答復抗告人陳情
    之復函，前函說明明載：「有關退縮建築之規定乃本次（第二次）通盤檢討依法
    發布實施後，尚未建築土地申請建築時，始受該規定之限制，並得計入法定空地
    ；對於已建築使用之土地並不受限制，得依原來情形使用，惟日後拆除重建時，
    則應予退縮建築。至於角地部分，如土地確實過於狹小，無法退縮建築者，得適
    用該要點第十點但書之規定，經提本縣都市設計審議委員會（或小組）審議同意
    後申請建築使用，尚難謂有影響土地所有權人權益之情形。」等語。後函說明欄
    亦明載：「二、查都市計畫法第三十九條規定：『對於都市計畫各使用區及特定
    專用區內土地及建築物之使用，基地面積或基地內應保留空地之比率、容積率、
    基地內前後側院之深度及寬度、停車場及建築物之高度，以及有關交通、景觀或
    防火等事項，省（市）政府得依據地方實際情況，於本法施行細則中作必要之規
    定。』、都市計畫法臺灣省施行細則第三十五條第二項規定：『前項土地使用分
    區管制要點，應規定區內土地及建築物之使用、最小建築基地面積、基地內應保
    持空地之比率、容積率、基地內前後側院之深度及寬度、建築物附設停車場空間
    、建築物之高度及有關交通、景觀或防災等事項。』三、復查內政部為改善並解
    決都市計畫區內各地停車問題及提升都市生活環境品質，訂定『都市計畫各種土
    地使用分區及公共設施用地退縮建築及停車空間設置標準』乙種，請各直轄市及
    縣（市）政府查照辦理，而該基準對於『退縮建築』之規定，請各都市計畫擬定
    機關研訂適當之規定，於辦理都市計畫通盤檢討或變更時，納入都市計畫書土地
    使用分區管制要點規定，以切合各地方發展特性。爰此，本府依據前項都市計畫
    法相關規定及內政部指示，擬定本案土地使用分區管制要點，並依照法定程序提
    請本縣都委會及內政部都委會審議通過在案，於法有據，並無不當。四、另再次
    向台端等人說明有關退縮建築之規定，乃未建築之土地申請建築時始受限制，而
    退縮建築部分得計入法定空地，並不影響建築基地之使用強度；至於已建築使用
    之土地則不受該項規定之限制，得按原來之情形繼續使用至重建拆除為止。」等
    語，核上開函復內容係相對人對於修正之都市計畫土地使用分區管制要點第十點
    規定修正及適用之敘述及理由之說明，尚不對外發生具體准駁之法律上效果，即
    難謂其屬行政處分性質。訴願決定以上開函非屬行政處分，不予受理，即無不合
    。本件抗告人之訴為不合法，因予駁回。本院經核原裁定並無違誤。抗告人猶執
    詞相對人上開函復及內政部駁回抗告人之訴願請求，應屬消極之行政處分，依法
    自無不許其提起行政爭訟以為救濟之理云云。惟相對人九十年五月七日九十府城
    鄉字第七九九四○號函及五月二十三日九十府城鄉字第九四九一○號函，係相對
    人對於修正之都市計畫土地使用分區管制要點第十點規定修正及適用之敘述及理
    由之說明，非對人民為何種具體之處置，並不因而對人民直接發生具體的法律上
    效果，並非行政處分，有如前述，自不得對之提起行政撤銷訴訟。本件抗告意旨
    ，核無理由，應予駁回。
三、依行政訴訟法第一百零四條、民事訴訟法第九十五條、第七十八條，裁定如主文
    。
中    華    民    國    九十二      年      十        月      十六      日
                    最 高 行 政 法 院  第 五 庭
                                審 判 長 法  官      徐  樹  海
                                         法  官      廖  宏  明
                                         法  官      鄭  淑  貞
                                         法  官      林  家  惠
                                         法  官      林  茂  權
右  正  本  證  明  與  原  本  無  異
                                         法院書記官  王  褔  瀛
中    華    民    國    九十二      年      十        月      十六      日


司法院資訊處製作；財團法人民間司法改革基金會備份。
